【裁判字號】    95,上易,753
【裁判日期】    950810
【裁判案由】    侵占
【裁判全文】
臺灣高等法院刑事判決                 95年度上易字第753號
上  訴  人  臺灣板橋地方法院檢察署檢察官
被      告  乙○○
上列上訴人因被告侵占案件，不服臺灣板橋地方法院94年度易字
第1029號，中華民國95年3月13日第一審判決（起訴案號：臺灣
板橋地方法院檢察署93年度偵緝字第1987號），提起上訴，本院
判決如下：
    主  文
原判決撤銷。
乙○○犯業務侵占罪，處有期徒刑陸月，如易科罰金，以銀元參
佰元即新台幣玖佰元折算壹日。
    事  實
一、乙○○原任設在臺北市○○區○○路２段２５５巷１２弄２
    號１樓之「甦立企業股份有限公司」（下稱甦立公司，代表
    人：陳昇）之副總經理（現已離職），為從事業務之人。任
    職期間內，乙○○經陳昇指示尋覓倉庫地點，其後覓妥秦興
    傳所有之臺北縣三峽鎮添福１４３之２２號鐵皮屋，作為倉
    庫，經陳昇同意後，委由乙○○出面，以乙○○名義向秦興
    傳承租上址鐵皮屋並於９１年８月５日簽訂租賃契約，約定
    自民國９１年９月５日起承租二年，押金共新臺幣（下同）
    ２萬元，每月租金３萬元。承租後，確實作為堆放甦立公司
    進貨之塑膠管、電線、五金材料、建築材料等物之用，租金
    則由陳昇匯入乙○○之妻梁雅惠之陽信商業銀行古亭分行（
    下稱陽信銀行）帳戶內。惟被告竟基於意圖為自己不法之所
    有，於９２年３月中旬某日，僱車將甦立公司自９１年７月
    間某日起至９月間某日止，向力筌實業有限公司（下稱力筌
    公司，代表人：黃美英）分批進貨存置於上址倉庫之ＰＰ袋
    及太空包等計十六批（總價３４９萬５千４８０元），搬遷
    一空，據為己有，再運送至臺北縣五股鄉某倉庫後，擅自出
    賣予甲○○。
二、案經甦立公司代表人陳昇訴請臺灣板橋地方法院檢察署檢察
    官偵查起訴。
    理  由
一、訊據被告乙○○矢口否認有何業務侵占犯行，辯稱：伊從91
    年7月開始上班，第3天陳昇就跟伊結拜，公司的人稱伊為副
    總經理，伊有簽收過力筌公司送來的PP袋、太空包。伊認識
    秦興傳，是上班後沒有幾天，陳昇載伊去三峽找倉庫，秦興
    傳就是倉庫的房東，伊沒有倉庫的鑰匙，都是陳昇交鑰匙叫
    伊去看一下，看完之後又把鑰匙交還陳昇。伊不認識甲○○
    ，甦立公司應該在五股沒有倉庫，本件陳昇有說要對伊提出
    告訴，這樣才不會被廠商催討債務，其實伊沒有侵占他的貨
    物云云。經查：上揭事實，業據告訴人甦立公司代表人陳昇
    指訴甚詳。被告原任告訴人甦立公司之副總經理，而告訴人
    於91年7月間某日起至9月間某日止，曾向力筌公司分批購買
    PP袋及太空包，部分係由被告或被告之妻梁雅惠簽收，亦有
    部分PP袋及太空包存放在告訴人倉庫等情，業經被告於原審
    準備程序中所不爭執，並有簽收單影本12紙（見本案板橋地
    檢署92年度偵緝字第1767號卷第26至29頁；另有簽收單影本
    1紙上係載明「李榮堅代」，則不能認係被告或被告之妻所
    簽收）、倉庫現場照片4張在卷可稽，堪認為真實。證人秦
    興傳於本案偵查中已證稱：被告有向我承租房子，自91 年9
    月5日起租期2年，被告共付6個月租金18萬元，我曾到被告
    臺北市○○街99巷32號5樓住處收租，於92年3月十幾日被告
    說要把東西全部載走，載完後被告拿鑰匙還我，我才進去看
    ，的確是清乾淨了，我沒有去看他載走的情形，也沒有看到
    他載走何物，承租期間只看到人家載塑膠袋來上址房屋，其
    餘的東西我沒看到，從窗戶往裡面看也只能看到塑膠袋而已
    等語明確；又證人甲○○於另案臺灣彰化地方法院檢察署偵
    查中及原審審理中均證稱：我有在五股附近倉庫向被告買太
    空包及PP袋，當時被告沒有表示他是甦立公司的人，在五股
    的倉庫除了被告，還有一位姓黃的先生，貨款是直接交給黃
    先生，黃先生說他要將貨款交給謝先生，謝先生每次都藉故
    說他有事，他要先走，現場就留給黃先生去處理，被告曾經
    有跟我介紹他是老闆也是貨主等語無訛，而本院審酌證人秦
    興傳、甲○○均無偽證誣陷被告之情狀，前開證詞應值採信
    ，被告辯稱其並無終止租約將鑰匙返還與證人秦興傳，亦不
    認識證人甲○○，無侵占犯行云云，屬卸責之詞，要不足取
    。事證明確，被告犯行堪以認定。
二、核被告乙○○所為，係犯刑法第３３６條第２項之業務侵占
    罪。原審諭知被告無罪，尚嫌速斷，檢察官上訴認被告犯罪
    為有理由，原判決應予撤銷改判。爰審酌被告犯罪之動機、
    目的、手段、所生之危害、犯罪後之態度等一切情狀，量處
    如主文第2項所示之刑，並諭知易科罰金之折算標準。按行
    為後法律有變更者，適用行為時之法律。但行為後之法律有
    利於行為人者，適用最有利於行為人之法律，刑法第2條第1
    項定有明文。被告行為時之刑法第41條第1項前段規定：「
    犯最重本刑為5年以下有期徒刑以下之刑之罪，而受6個月以
    下有期徒刑或拘役之宣告，因身體、教育、職業、家庭之關
    係或其他正當事由，執行顯有困難者，得以1元以上3元以下
    折算一日，易科罰金。」又被告行為時之易科罰金折算標準
    ，修正前罰金罰鍰提高標準條例第2條前段（現已刪除）規
    定，就其原定數額提高為100倍折算1日，則本件被告行為時
    之易科罰金折算標準，應以銀元300元折算1日，經折算為新
    臺幣後，應以新臺幣900元折算為1日。惟被告行為後95年7
    月1日修正公布施行之刑法第41條第1項前段則規定：「犯最
    重本刑為五年以下有期徒刑以下之刑之罪，而受六個月以下
    有期徒刑或拘役之宣告者，得以新臺幣一千元、二千元或三
    千元折算一日，易科罰金。」比較修正前後之易科罰金折算
    標準，以95年7月1日修正公布施行前之規定，較有利於被告
    ，則應依刑法第2條第1項前段，適用修正前刑法第41條第1
    項前段規定，定其折算標準。被告行為後，刑法第33條第5
    款修正為主刑之種類：罰金新台幣一千元以上，以百元計算
    之，並於95年7月1日施行。比較被告行為時刑法第33條第5
    款主刑之種類：罰金銀元一元以上，就罰金之最低度以適用
    舊法對於被告有利。
據上論斷，應依刑事訴訟法第369條第1項前段、第364條、第299
條第1項前段，刑法第2條第1項前段、第336條第2項、修正前刑
法第33條第5款、第41條第1項前段，刑法施行法第1條之1，修正
前罰金罰鍰提高標準條例第2條，判決如主文。
本案經檢察官黃全祿到庭執行職務。
中    華    民    國    95    年    8     月    10    日
                  刑事第十二庭  審判長法  官  陳榮和
                                      法  官  施俊堯
                                      法  官  張正亞
以上正本證明與原本無異。
不得上訴。
                                      書記官  鄭信昱
中    華    民    國    95    年    8     月    10    日
附錄：本案論罪科刑法條全文
中華民國刑法第336條第2項
對於公務上或因公益所持有之物，犯前條第 1 項之罪者，處 1
年以上 7 年以下有期徒刑，得併科 5 千元以下罰金。
對於業務上所持有之物，犯前條第 1 項之罪者，處 6 月以上
5 年以下有期徒刑，得併科 3 千元以下罰金。
前二項之未遂犯罰之。


司法院資訊處製作；財團法人民間司法改革基金會備份。
